【裁判字號】    92,交訴,57
【裁判日期】    920416
【裁判案由】    公共危險
【裁判全文】
臺灣臺中地方法院刑事判決                      九十二年度交訴字第五十七號
    公  訴  人  臺灣臺中地方法院檢察署檢察官
    被      告  甲○○
右列被告因公共危險案件經檢察官提起公訴（九十二年度偵字第九四八號）本院判決
如左：
    主      文
甲○○服用酒類，不能安全駕駛動力交通工具而駕駛，處有期徒刑肆月。又駕駛動力
交通工具肇事，致人受傷而逃逸，處有期徒刑拾月。應執行有期徒刑壹年。緩刑五年
。
    事      實
一、甲○○於民國九十一年十二月二十八日十七三十分時許飲用玉泉清酒後，於同日
    十八時許，駕駛車牌號碼ＭＱ－五九一七號自用小客車，沿臺中市○○路往大雅
    方向行駛，行經中清路與黎明路口欲左轉黎明路時，適乙○○駕駛牌照號碼ＢＭ
    Ｌ－五五一號重型機車沿中清路往大雅方向直行行駛行經該處，甲○○原應注意
    在四車道以上或同向二車道道路，欲左轉彎時，應距交岔路口三０公尺前換入內
    側車道或左轉車道；其設有劃分島劃分快慢車道，在慢車道上行駛之車輛不得左
    轉。並應注意車前狀況，隨時採取必要之安全措施，且無不能注意之情形，竟疏
    未注意，逕由外側車道駛入內側車道冒然左轉彎，以致所駕駛自用小客車之車頭
    不慎撞擊乙○○所駕駛之重型機車，使乙○○受有左下肢多處擦傷及挫傷（過失
    傷害部分未據告訴）、及所搭載之莊雅婷受有左側脛骨、腓骨骨折等傷害（過失
    傷害部分未據告訴），ＭＱ－五九一七號車頭中央偏左方之引擎蓋及保險桿亦因
    而凹陷損壞，甲○○於肇事後竟未下車查看，且未對乙○○、莊雅婷採取救護或
    其他必要措施，復未向警察機關報告處理，反而駕車駛離現場而逃逸，幸經目擊
    者王基名見義勇為緊追至廣福路與環中路口前將其攔下，並報警當場查獲，經員
    警對甲○○施以酒精濃度測試結果，其呼氣酒精濃度值為每公升０．九六毫克。
二、案經台中市警察局第六分局報請台灣台中地方法院檢察署檢察官偵查起訴。
    理      由
一、訊據被告甲○○固不否認有於前揭時間地點駕車肇事且離去現埸，惟否認有肇事
    逃逸之犯意，惟辯稱：伊當時不知道發生車禍才駛離現埸。惟查：右揭犯罪事實
    業據被害人乙○○、莊雅婷於警訊中陳述綦詳，復據證人即目擊者王基名證稱無
    訛，且由駕駛車輛係車頭中央偏左方之引擎蓋及保險桿凹陷受損之情以觀，撞擊
    點在駕駛座前方處，有照片二張在卷為憑，依此等跡證顯示被告所駕車輛係駕駛
    座前方處撞擊到被害人，且撞擊聲音頗大，據此被告對於撞傷人一事自難諉為不
    知，此外，復有澄清綜合醫院診斷證明書、道路交通事故調查報告表、測試觀察
    職務報告、酒精濃度測試紀錄表、舉發違反道路交通管理事件通知單、肇事逃逸
    現場圖及照片八張附卷可稽。是以被告甲○○空言否認，顯係事後卸責之詞，不
    足採信。
二、按刑法於八十八年四月二十一日經總統公布增訂第一百八十五條之三，將服用酒
    類不能安全駕駛動力交通工具而駕駛者，亦納入刑事處罰之範疇，該條規定並自
    同年月二十三日正式施行，犯本條之罪係屬抽象危險犯，其立法目的在嚇阻酒後
    駕車，危害公眾安全及防止交通事故之發生，條文中所稱「不能安全駕駛動力交
    通工具」係屬不確定之法律概念，除衡之行為人駕車時飲用酒類之程度及血液中
    酒精含量之多寡外，並應參以行為人當時之精神狀態、駕馭車輛之情形及對於交
    通號誌或指揮之遵守能力，以資相佐，斷非徒以飲酒數量作為取決是否成罪之唯
    一標準，否則，個人酒量殊異，偶因特殊情狀致未達平日精神狀態者亦所在多有
    ，欲以劃一標準遽為能否安全駕車或酒醉之論斷，誠屬難能，惟參考德國、美國
    之認定標準，駕駛人於呼氣中酒精濃度達每公升零點五五亳克以上者，肇事率為
    一般正常人之十倍，認為已達不能安全駕駛之標準，法務部八十八年五月十八日
    法八八檢字第００一六六九號函亦採斯旨。本案被告酒測呼氣酒精濃度為每公升
    ０．九六亳克，足認被告駕車時確已達不能安全駕駛動力交通工具之程度。又刑
    法第一百八十五條之四之肇事逃逸罪，以駕駛動力交通工具肇事，有致人死傷而
    逃逸之事實，為其構成要件，不以行為人明知被害人有死傷情形為必要，亦不以
    被害人為無自救能力人為必要（最高法院九十一年台上字第一三七號、九十年台
    上字第六七八六號判決意旨參照），至肇事者是否有遺棄之故意，其離去之原因
    為何，則非所問（最高法院九十年台上字第二一九一號判決意旨參照），考其立
    法目的即在促使駕駛人於肇事後能對被害人即時救護，以減少死傷之惡化，此觀
    該法條之立法目的，以及道路交通管理處罰條例第六十二條規定內容自明，可見
    該兩條規範意旨應屬相同。
    綜上所述，被告所辯委無足採，本案事證明確，被告犯行堪予認定。
三、核被告甲○○所為，係犯刑法第一百八十五條之三酒後不能安全駕駛動力交通工
    具罪、第一百八十五條之四之肇事逃逸罪。被告所犯上開二罪，犯意各別，構成
    要件不同，應予分論併罰。爰審酌被告酒後駕車，不顧公眾安全，被害人所受損
    害及犯後否認犯行等一切情狀，分別量處如主文所示之刑，定其應執行刑。末查
    被告並無前科，未曾受有期徒刑以上刑之宣告，有臺灣臺中地方法院檢察署刑案
    資料查註紀錄表及臺灣高等法院被告全國前案紀錄表附卷可參，因一時思慮未週
    致犯本案，經此科刑教訓，當知所警惕，信無再犯之虞，故本院認其所受刑之宣
    告，以暫不執行為適當，爰依法併予宣告緩刑五年，以勵自新。
據上論斷，應依刑事訴訟法第二百九十九條第一項前段、刑法第一百八十五條之三、
第一百八十五條之四、第五十一條第五款、第七十四條第一款，判決如主文。
中      華      民      國     九十二     年     四    月      十六     日
                                  臺灣臺中地方法院交通法庭
                                        法  官  郭  德  進
右正本證明與原本無異。
如不服本判決，應於判決送達後十日內向本院提出上訴狀( 應附繕本 )，上訴於臺灣
高等法院臺中分院。
                                        書記官
中      華      民      國     九十二     年     四    月      十八     日
刑法第一百八十五條之三：
服用毒品、麻醉藥品、酒類或其他相類之物，不能安全駕駛動力交通工具而駕駛者，
處一年以下有期徒刑、拘役或三萬元以下罰金。
刑法第一百八十五條之四：
駕駛動力交通工具肇事，致人死傷而逃逸者，處六月以上五年以下有期徒刑。
                                                                        Ｂ


司法院資訊處製作；財團法人民間司法改革基金會備份。
